【裁判字號】    92,交上訴,186
【裁判日期】    921007
【裁判案由】    公共危險等
【裁判全文】
臺灣高等法院刑事判決                          九十二年度交上訴字第一八六號
    上  訴  人  甲○○
    即  被  告
    選任辯護人  王志陽  律師
右上訴人因公共危險等案件，不服臺灣新竹地方法院九十一年度交訴字第一二八號，
中華民國九十二年六月十七日第一審判決（起訴案號：臺灣新竹地方法院檢察署九十
一年度偵字第三一一０號），提起上訴，本院判決如左：
    主  文
上訴駁回。
    事  實
一、甲○○於民國九十一年五月三十一日某時在新竹縣新豐鄉某處飲酒後，明知服用
    酒類後將使其駕駛車輛時之注意力減低、反應能力趨緩，而危及其他用路人之行
    車往來安全，且明知自己無駕駛執照，不得駕駛車輛，仍於翌日即九十一年六月
    一日凌晨一時許飲酒後已致不能安全駕駛動力交通工具之狀態下，駕駛車牌號碼
    ＣＨ─九九０五號（公訴人誤載為九０九五號）自用小客車，沿新竹市○區○○
    路由西往東方向行駛，於九十一年六月一日凌晨一時三十分許行經光復路一段四
    七六巷口前，應注意無駕駛執照、酒醉均不得駕駛車及汽車行駛時應注意車前狀
    況及兩車併行之間隔，隨時採取必要之安全措施，而依當時天晴、夜間有照明、
    路面乾燥、無缺陷、道路無障礙物等情形，又無不能注意之情事，竟疏未注意及
    此，自後方擦撞同方向在前，由乙○○騎乘之車牌號碼ＪＱ三─四三０號重型機
    車，致乙○○向前方彈出跌落地面、機車則向前翻滾數圈，乙○○因此受有右側
    脛骨開放性骨折、左肘及左腕擦傷、頸部及右踝扭傷等傷害。甲○○肇事後未下
    車查看處理，竟另行起意反駕車加速逃逸，幸經路過之機車騎士鄭羽池、譚子行
    目睹車禍，在後追趕並記下車號報警，甲○○經警通知後，於當日即九十一年六
    月一日凌晨三時零九分經警檢測其酒精濃度呼氣仍高達每公升０．七三毫克。
二、案經乙○○訴由新竹市警察局第二分局報請臺灣新竹地方法院檢察署檢察官偵查
    起訴。
    理  由
一、訊據被告甲○○矢口否認有於右揭時地酒後駕車、過失致人受傷及肇事逃逸之犯
    行，辯稱我當天是中午十二點喝到一點，之後去新豐朋友家聊天，聊到半夜回家
    ，回家後又喝二杯藥酒，我是有開車經過肇事地點，我沒有發覺我的車子有跟人
    家發生碰撞，沒有撞到人，更無逃逸云云。然查被告於檢察官偵查時承認警訊中
    所說係實在的，及坦承喝酒後不能安全駕駛仍開車之行為（見九十一年度偵字第
    三一一○號卷第二十七頁、第三十七頁），被告於警訊時自承「於九十一年五月
    三十一日下午（應為中午之誤）時有喝酒，大約喝了六瓶啤酒」等語（參九十一
    年度偵字第三一一○號卷第五頁），且被告喝酒肇事後直至酒測時，已數小時其
    酒精濃度仍高達每公升零點七三毫克，亦有酒精測試單可證，且經數小時後之對
    被告所作之直線測試及平衡動作，其腳步不穩、手腳部顫抖，測試不合格，顯然
    無法正常駕駛等，亦有觀察紀錄表、汽機車駕駛人酒後生理協調平衡檢測紀錄表
    在卷可稽，雖被告之數阿拉伯數字、劃同心圓等測試合格，惟此係被告喝酒肇事
    後直至酒測時，已經數小時後，始作測試，而被告所作之直線測試及平衡動作，
    其腳步不穩、手腳部顫抖等，測試不合格，被告顯然已無法正常駕駛，是其測試
    合格之部分，仍無法為被告有利之認定，又被告於原審時稱「是回家後喝二杯藥
    酒」，惟其並無積極之事證足以證明確有此事，此部分之所述已無可採，況被告
    有無喝酒、何時喝酒自知最明，如其回家後有喝二杯藥酒，此一極為有利之事實
    何以未即時告知警方及檢察官，甚至於檢察官訊問時仍承認有喝酒後不能安全駕
    駛仍開車之行為，且證人即警員李建財、黃金龍均證稱在警局時未曾聽聞被告陳
    稱其於家中有喝藥酒（見九十一年度交訴字第一二八號卷第三十四頁、第六十三
    頁）再證人李建財於原審稱製作筆錄『之後』，他（指被告）太太有提起被告回
    家有喝酒，他太太與被告一起去警局，製作筆錄時他太太在旁邊，被告沒有向我
    表示他回家有喝酒」等語（參九十一年度交訴字第一二八號卷第三十四頁），衡
    情被告有無喝酒自知最明，其於製作筆錄時既未曾表示回家有喝酒，而被告之妻
    在旁又未答腔表示其夫回家有喝酒等情，何以於「製作筆錄之後」始向警員提起
    其夫回家有喝酒，又被告供陳有在睡覺前喝藥酒之習慣，果若如此，此種每日就
    寢前必為之活動，被告夫婦於被告喝完藥酒後被警察通知去警局詢問，「方才」
    喝了藥酒一事被告夫婦二人居然皆忘，且事後所述，又無積極之事證足以證明與
    事實相符，被告此部分之所述為卸責之詞、被告之妻所為之陳述亦無法有利於被
    告之認定，被告於原審請求傳訊其妻鄧金蓮，因此部分事證已明，核無必要。又
    被告於警訊時稱我行駛光復路欲返家，經過光復路四七六巷口擦撞到乙○○之重
    機車等（見九十一年度偵字第三一一○號卷第五頁），且證人譚子行、鄭羽池於
    偵查時證述：「我們是沿光復路往竹東的方向，發生車禍的車是與我們同向，在
    我們前面，因為他們的車速很快無法判斷車速，是一部機車及另一部自小客車，
    他們二部車均是由我們後面超到我們前面去的，那時的車輛很少，只有他們與我
    們同學的車，他們超過我們車之後就撞上了，那時機車在前面，走內車道與外車
    道中間，另部自小客車從後面要超他的車，可能是沒算好距離才撞上，碰撞的聲
    音很大，我們都有聽到」（參九十一年度偵字第三一一○號卷第七八頁）；證人
    譚子行於原審亦證稱：「當天天氣很好，我出去買消夜，沒有下雨，我們一行三
    、四台車，要回去宿舍途中，目睹車禍，自小客車開在內側道，機車行駛在內車
    到與外車道中間，小客車從內側道要超車，小客車右前方撞到機車左後方，機車
    往右前滑行，小客車就開走了，小客車顏色是暗色系，不是白色，我沒有去注意
    他們撞擊聲音多大，機車滑行之後騎士人飛出去，車子有翻滾幾圈，小客車有慢
    下來，不久又加速開走。我們追過去轉壹個彎處記下他車號便離去，我們確定有
    記下正確車號」、「小客車逃逸，我們有好幾台車我騎前面，就跟過去追，我被
    證人鄭羽池載，我們跟著過去，跟著小客車至少過了二、三條街，後來看到小客
    車右轉開進去巷子裡面，我們跟著進去巷子裡面，記下車牌去報警。因為那台車
    轉進去巷子之後速度變慢，我們怕他發現就掉頭走」等語，證人鄭羽池於原審亦
    證稱：「我們去買消夜回來，我載證人譚子行，騎在同學前面，不久就有一部機
    車從我們左邊超到前面去，之後小客車也超越我們，小客車又要超越那部機車，
    從那部機車左邊超過去，不久就擦撞到機車，小客車的何處撞擊機車何處我沒有
    看清楚，只知道是小客車右邊撞到，小客車撞到之後機車翻滾並滑行，小客車沒
    有停下來而逃逸，我們就去追，之後記下車後去報警，我並沒有看到駕駛者，小
    客車直接就開走了，我們追過去轉壹個彎記下他車號便離去，我們確定有記下正
    確車號」、「（有無聽到撞擊聲音？）有，擦撞聲音有聽到，機車滑行出去之聲
    音有聽到」，且證人譚子行、鄭羽池均明確指認卷附相片被告之車確係當時肇事
    之車等（參九十一年度交訴字第一二八號卷第三十二頁、第三十三頁），衡情證
    人二人與被告既不認識又無怨隙，自無構陷被告之理，證人譚子行、鄭羽池二人
    與告訴人乙○○亦無何親朋之關係，自無袒護告訴人之情，且依證人譚子行所述
    之「我們跟了至少二、三條街，後來小客車右轉開進巷子裡」等語，與被告當庭
    繪製之現場圖及回家路線圖對照，被告稱彼時駕車返家，而返家途中確須右彎進
    入民富街，與證人譚子行所述情節相符，證人譚子行、鄭羽池所為之證詞與事實
    相合，自可採信，告訴人乙○○亦指訴確有一部車擦撞至我的車，證人譚子行、
    鄭羽池、鄒尹凱均證稱當時只有證人譚子行、鄭羽池、鄒尹凱等其同學之機車及
    被告、告訴人之車經過（見九十一年度偵字第三一一○號卷第七十八頁、第七十
    九頁），且被告亦承認確有於前揭之時地經過前揭之路段，足見當時確係被告擦
    撞告訴人之車子無誤，再卷附之道路交通事故調查報告表上之「天候」欄代號「
    ６」亦為雨，惟據證人即至車禍現場處理之員警李建財證稱：「．．．到現場看
    到車禍，沒有看到肇事車輛，只看到機車騎士躺在路上，他意識清醒，我有問他
    被何人撞到，他說沒有看到，當天我們到達時沒有下雨，隔約五分鐘下毛毛雨，
    我們繪製現場圖時開始下大雨」等語（參九十一年度交訴字第一二八號卷第三十
    三頁背面），證人譚子行亦證稱車禍當時並未下雨等語，被告提出之當日之中央
    氣象局逐日逐時氣象資料一紙上所載亦係九十一年六月一日凌晨一時許，亦無下
    雨，至該日凌晨二時始下雨，有氣象資料一紙在卷可證，此與警員李建財所證之
    情形相合，堪認車禍當時確實尚未下雨，係嗣後始下雨，況不論當時是否下雨，
    被告駕車均應注意車前狀況，以維行車之安全，是被告稱車禍當時下大雨，天候
    不良、視線不佳等，尚無可採，亦不能為被告有利之認定，又本件被告之車與告
    訴人之車係同向前行，證人譚子行、鄭羽池已證明被告要超車時有擦撞告訴人之
    車，致告訴人之機車往右前滑行，翻滾幾圈等，則於同向前行中擦撞，因力道及
    平衡之關係，均足以使人車倒地，擦撞之車不必然有刮痕，是被告稱其車身之刮
    痕係原有之刮痕，並提出照片數幀以為佐證，均無從推翻證人即目睹車禍發生之
    譚子行、鄭羽池所證述之被告要超車時有擦撞告訴人之車之事實，是被告此部分
    之所述，尚無可採，復有診斷證明書、道路交通事故調查報告表各一件附卷可稽
    ，按飲酒後吐氣所含酒精成份超過每公升０．二五毫克以上者，不得駕車，又汽
    車行駛時，駕駛人應注意車前狀況，並隨時採取必要之安全措施，道路交通安全
    規則第一百十四條第二款、第九十四條第三項分別定有明文。被告駕駛汽車，應
    遵守前開規定；惟被告於前開時地，酒後已達不能安全駕駛自用小客車之程度，
    猶駕駛上揭自小客車在道路行駛，未注意前開規定，且依當時天晴、夜間有照明
    、路面乾燥、無缺陷、道路無障礙物等情形，又無不能注意之情事，竟疏未注意
    ，於酒後未注意車前狀況，隨時採取必要之安全措施，以致撞擊騎乘機車在其同
    向前方之告訴人，致告訴人受傷，自有過失；且告訴人受傷確係因被告之過失行
    為所致，是以告訴人之受傷與被告之過失行為間，自具有相當因果關係無訛。再
    證人鄭羽池並於原審證稱：「（有無聽到撞擊聲音？）有，擦撞聲音有聽到，機
    車滑行出去之聲音有聽到」等語，再佐以證人譚子行證稱「小客車有慢下來，不
    久又加速開走」等語，被告稱不知撞到人，自無可信，足見認被告當時神智尚屬
    清晰，知悉有發生車禍及逃逸之事實，而未達喪失意識之程度。且被告喝酒肇事
    後直至酒測時，已經數小時其酒精濃度仍高達每公升零點七三毫克，且經數小時
    後之對被告所作之直線測試及平衡動作，其腳步不穩、手腳部顫抖，測試不合格
    ，可見其當時已達酒醉之情形，再被告於本件案發前即九十年八月十一日另因酒
    後駕車行為經警舉發，被告未依期限到案，交通部公路總局新竹區監理所新竹市
    監理站於九十年十月四日逕行裁決被告罰鍰並吊扣駕駛執照十二個月，惟被告仍
    未依裁決內容到站申辦，該監理站依道路交通管理處罰條例第六十五條第一項第
    一款規定逕行註銷被告之駕照，而被告之駕照註銷期間係自九十年十一月十九日
    至九十一年十一月十八日止一情，有上開監理站九十二年五月十三日竹監新九二
    ０二九三二號函在卷可查，是被告在本案車禍發生時係屬無照駕駛，至被告另稱
    係遭警察恐嚇不得不簽名於警訊筆錄上云云，不僅為證人即製作筆錄、錄音之警
    員李建財、黃金龍所否認，且被告於九十一年六月一日檢察官偵查時，尚承認酒
    後不能安全駕駛仍開車之行為及觸犯公共危險之罪，復於一個月後之九十一年七
    月二日檢察官續偵查時，仍承認警訊中所說係實在的，有該筆錄在卷可憑（見九
    十一年度偵字第三一一○號卷第二十七頁、第三十七頁），足見被告所述之遭警
    察恐嚇不得不簽名於警訊筆錄上為不可採，被告於原審請求將本件送交通事故鑑
    定，因被告肇事逃逸，已無現場，且本件事證已明，核無必要，又被告請求勘驗
    其於警訊及檢察官偵訊時之錄音帶，因證人譚子行、鄭羽池已證述非常之明確，
    被告並無何具體事證足資證明其所述與筆錄所載有何不符之處，且縱然排除被告
    於警訊、偵查中之所述，依其餘前已論述之事證，並不影響被告前揭犯行之成立
    ，本件事證已明，是被告請求勘驗錄音帶，自無必要，又被告請求再傳訊證人譚
    子行、鄭羽池，惟檢察官當庭已表示證人譚子行、鄭羽池證述已非常詳細，尚無
    再傳訊之必要，經本院斟酌後，認有刑事訴訟法第一百六十三條之二第三款、第
    四款之待證事實已臻明瞭無再調查之必要及同一證據再行聲請之情形而當庭裁定
    駁回在案，被告前揭之所辯，無非卸責之詞，不足採信，本件事證明確，被告所
    為上揭犯行均洵堪認定。
二、核被告甲○○所為，係犯刑法第一百八十五條之三服用酒類，不能安全駕駛動力
    交通工具而駕駛罪、同法第一百八十五條之四之駕駛動力交通工具肇事致人傷而
    逃逸罪、第二百八十四條第一項前段之過失傷害罪。上開三罪間，犯意各別，罪
    名不同，應分論併罰。又被告係汽車駕駛人，無駕駛執照且酒醉駕車，因而致告
    訴人受傷，依法應負過失傷害刑事責任，應依道路交通管理處罰條例第八十六條
    第一項之規定，就所犯過失傷害罪部分加重其刑。
三、原審以被告罪證明確，適用刑法第一百八十五條之三、第一百八十五條之四、第
    二百八十四條第一項前段、第五十一條第五款，道路交通管理處罰條例第八十六
    條第一項，罰金罰鍰提高標準條例第一條前段之規定，並審酌被告於服用酒類不
    能安全駕駛動力交通工具之情形下，竟駕駛動力交通工具，並考量其犯罪所生之
    危害，肇事後致人受傷，又未下車對被害人為必要救護，置傷者於不顧，未為救
    助反而逃逸，及其甫因酒後駕車遭警攔停製單處罰，在駕照吊扣期間，不謹慎自
    處，又再度酒後駕車並肇事，且至今未與告訴人成立民事上和解賠償其損害，犯
    後飾詞卸責，態度不佳等一切情狀，認被告甲○○服用酒類，不能安全駕駛動力
    交通工具而駕駛，處有期徒刑月；又因過失傷害人，處有期徒刑伍月；又駕駛
    動力交通工具肇事，致人傷而逃逸，處有期徒刑拾月，應執行有期徒刑壹年伍月
    等，經核其認事用法，均無不當，量刑亦屬妥適，被告上訴否認犯行為無理由，
    應予駁回。
據上論斷，應依刑事訴訟法第三百六十八條判決如主文。
本案經檢察官洪泰文到庭執行職務
中      華      民      國    九十二    年    十        月      七      日
                              臺灣高等法院交通法庭
                                審判長法  官  許  宗  和
                                      法  官  許  錦  印
                                      法  官  劉  壽  嵩
右正本證明與原本無異。
肇事逃逸部分如不服本判決，應於收受送達後十日內向本院提出上訴書狀，其未敘述
上訴之理由者並得於提起上訴後十日內向本院補提理由書（均須按他造當事人之人數
附繕本）。
其餘不得上訴。
                                      書記官  廖  艷  莉
中      華      民      國    九十二    年    十        月      十三    日
附錄：本案論罪科刑法條全文
中華民國刑法第一百八十五條之三
服用毒品、麻醉藥品、酒類或其他相類之物，不能安全駕駛動力交通工具
而駕駛者，處一年以下有期徒刑、拘役或三萬元以下罰金。
中華民國刑法第一百八十五條之四
駕駛動力交通工具肇事，致人死傷而逃逸者，處六月以上五年以下有期徒刑。
中華民國刑法第二百八十四條
因過失傷害人者，處六月以下有期徒刑、拘役或五百元以下罰金，致重傷
者，處一年以下有期徒刑、拘役或五百元以下罰金。
從事業務之人，因業務上之過失傷害人者，處一年以下有期徒刑、拘役或
一千元以下罰金，致重傷者，處三年以下有期徒刑、拘役或二千元以下罰
金。


司法院資訊處製作；財團法人民間司法改革基金會備份。
